臺北高等行政法院判決　　　　　　　　　　　　　　九十年度訴字第四九七一號
　　　　　　　　　　　　　　　.
　　原　　　告　合益玻璃企業有限公司
　　代　表　人　甲○○董事）.
　　訴訟代理人　楊漢星
　　被　　　告　新竹市稅捐稽徵處
　　代　表　人　乙○○處長）.
　　訴訟代理人　丙○○
　　　　　　　　陳淑英
右當事人間因營業稅事件，原告不服財政部中華民國九十年五月三十日台財訴字第○
九○一三五二二六六號再訴願決定，提起行政訴訟。本院判決如左：
　　主  文
原告之訴駁回。
訴訟費用由原告負擔。
　　事  實
甲、事實概要：
　　緣原告涉嫌無進貨事實，於民國（下同）八十二年至八十五年間取得和興加油站
    等商號發票，銷售額共新台幣（下同）二三、七三八、五八一元，營業稅額一、
    一八六、九二九元，充作進項稅額憑證，申報扣抵銷項稅額，逃漏營業稅一、一
    八六、九二九元，案經法務部調查局新竹縣調查站通報被告查獲，乃依營業稅法
    第五十一條第五款規定，除追繳營業稅一、一八六、九二九元外，並按所漏稅額
    處八倍罰鍰九、四九五、四○○元（計至百元止）。原告不服，申經復查結果，
    未獲變更，提起訴願、再訴願，均遭駁回，遂向本院提起本件行政訴訟。
乙、兩造聲明：
　一、原告聲明：
  　  再訴願決定、訴願決定、復查決定及原處分有關罰鍰部分均撤銷。
　二、被告聲明：駁回原告之訴。
丙、兩造之爭點：
    被告處原告八倍罰鍰，有無違反平等原則？
原告主張：
  一、「中華民國人民，無分男女、宗教、種族、階級、黨派，在法律上一律平等」
      、「人民有依法律納稅之義務。」分別為憲法第七條、第十九條所明定。
  二、本案係遭不肖代理記帳業者利用媒體申報方式，擅自將他人截角作廢之統一發
      票虛報扣抵進項稅額並侵占稅款所滋生之逃漏營業稅事件，受株連之受害廠商
      達七十三家及九家加油站，應補徵之營業稅，原告已依法繳納半數，至罰鍰部
      分，因受害廠商無法證明無過失之違章情節，應屬相同，唯被告處原告八倍之
      罰鍰，而對同案業者（其漏稅額與原告相當），卻稱「違章情節尚屬輕微」，
      而處最低倍數一倍罰鍰，有違平等原則。
  三、行政行為應受法律及法律原則拘束，行政行為非有正當理由，不得為差別待遇
      ，行政機關行使裁量權，不得逾越法定裁量範圍，並應符合法規授權目的，行
      政程序法第四條、第六條第十條所明定，逾越權限或濫用權力的行政處分，應
      該以違法論。行政機關依裁量權所為的行政處分以及作為及不作為逾越權限或
      濫用權利者，行政法院得以撤銷，分別是行政訴訟法第四條第二項及第二○一
      條所明定。被告發給同案的另外一家心築長欣股份有限公司（下稱心築長欣公
      司）說違章情節輕微罰一倍或三倍罰鍰，被告雖稱心築長欣公司是接到通知函
      後一個月繳納稅款，也就是在發這兩份通知函前，原告與心築長欣公司都沒有
      繳稅，雖然這兩份通知函的期閒有間隔一年，而他們發出的通知函的差異很大
      ，所以被告機關說沒有差別對待，我們不能認同。本案原告與其他同案七十三
      家業者，都是委託同一會計事務所，利用媒體申報，虛列加油金額逃漏稅款，
      違章情節相同，除非被告機關有証據証明違章情節不同，否則原告被罰鍰罰八
      倍，而心築長欣公司僅罰一倍，其行政裁量違反平等原則。
被告主張：
  一、按「營業人左列進項稅額，不得扣抵銷項稅額：一、購進之貨物或勞務未依規
      定取得並保存第三十二一條所到之憑證者。」、「營業人以進項稅額扣抵銷項
      稅額者，應具有載明其名稱、地址及統一編號之左別憑證：一、購買貨物或勞
      務時，所取得載有營業稅額之統一發票。」及「納稅義務人，有左列情形之一
      者，除追繳稅款外，按所漏稅額處一倍至十倍罰鍰，並得停止其營業：一、．
      ．．五、虛報進項稅額者。」分別為營業稅法第十九條第一項第一款、第三十
      三條第一款及第五十一條第五款所明定。次按「二、為符合司法院大法官會議
      釋字第三三七號解釋意旨，對於營業人取得非實際交易對象所開立之憑證作為
      進項憑證申報扣抵銷項稅額之案件，應視情節，分別依左列原則處理：（一）
      取得虛設行號發票申報扣抵之案件．．．（二）取得虛設行號以外其他非實際
      交易對象開立之憑證申報扣抵案件：無進貨事實者：因其並無進貨及支付進項
      稅額之事實，其虛報進項稅額，逃漏稅款，應依營業稅法第五十一條第五款規
      定補稅並處罰。．．．」為財政部八十三年七月九日台財稅第八三一六○一三
      七一號函所釋示。另按「人民違反法律上之義務而應受行政罰之行為，法律無
      特別規定時，雖不以出於故意為必要，仍須以過失為其責任條件，但應受行政
      罰之行為，僅須違反禁止規定或作為義務，而不以發生損害危險為其要件者，
      推定為有過失，於行為人不能舉證證明自己無過失時，即應交處罰。」亦經司
      法院釋字第二七五號解釋在案。
  二、原告引述憲法第七條主張平等原則乙節，按平等原則最深的意義乃是「恣意的
      禁止」，而要求「相同的事情為相同的對待，不同的事情為不同的對待」。換
      言之，平等原則並非要求不得差別對待，而是要求「不得恣意差別對待」。
  三、原告引據心築長欣公司主張其漏稅額相當罰鍰倍數卻不同乙節，查心築長欣公
      司於接獲被告八十八年三月十六日通知補繳所漏稅款之輔導函時，即於八十八
      年四月二十六日自行補繳所漏稅款一、一六六、五○○元，反觀原告於被告八
      十七年二月六日發函通知補繳所漏稅款至八十七年三月十一日製發違章處分書
      期間，皆未向被告補繳所漏稅款，遲至提起訴願期間，為免被強制執行，始依
      稅捐稽徵法第三十九條第二項規定繳納所漏稅款半數，其雖皆有漏稅之事實，
      但其情節不同，其所形成之法律效果，自然不同。又營業稅法第五十一條所稱
      「按所漏稅額處一倍至十倍罰鍰」，係為行政機關之行政裁量權，行政機關得
      依營業人之違章情節，於上述裁罰倍數內裁處，準此，被告依其違章情節考量
      其繳納情形，對系爭原告按所漏稅額一、一八六、九二九元裁處八倍罰鍰計九
      、四九五、四○○元（計至百元止），並無違誤。又查類此案件，其他案情相
      同者，其行政救濟案，亦均按所漏稅額裁處八倍罰鍰，並經台灣省政府訴願決
      定駁回在案。
  四、查依營業稅法第三十五條第一項規定，申報營業稅銷售額及報繳營業係營業人
      法定之義務，雖然原告將記帳及申報業務委由代理記帳業者處理，但仍負有注
      意及檢查義務，本案代理記帳業者莊月美所為之虛報進項稅額，原告並未善盡
      應注意及監督之責，依首揭規定，自應由原告承擔相關責任。
　　理  由
一、按「營業人左列進項稅額，不得扣抵銷項稅額：一、購進之貨物或勞務未依規定
    取得並保存第三十二一條所到之憑證者。」、「營業人以進項稅額扣抵銷項稅額
    者，應具有載明其名稱、地址及統一編號之左別憑證：一、購買貨物或勞務時，
    所取得載有營業稅額之統一發票。」及「納稅義務人，有左列情形之一者，除追
    繳稅款外，按所漏稅額處一倍至十倍罰鍰，並得停止其營業：一、．．．五、虛
    報進項稅額者。」分別為營業稅法第十九條第一項第一款、第三十三條第一款及
    第五十一條第五款所明定。
二、本件原告涉嫌無進貨事實，於八十二年至八十五年間取得和興加油站等商號發票
    ，銷售額共二三、七三八、五八一元，營業稅額一、一八六、九二九元，充作進
    項稅額憑證，申報扣抵銷項稅額，逃漏營業稅一、一八六、九二九元，案經法務
    部調查局新竹縣調查站通報被告查獲，被告遂依營業稅法第五十一條第五款規定
    ，除追繳營業稅一、一八六、九二九元外，並按所漏稅額處八倍罰鍰九、四九五
    、四○○元（計至百元止），經核並無不合。原告就罰鍰處罰八倍部分不服，主
    張如事實欄所載。是本件所需審究者為被告處原告八倍罰鍰，有無違反平等原則
    ？
三、經查，本件原告受處罰鍰倍數為八倍，另原告所稱相同案情心築長欣公司所受處
    罰鍰倍數為一倍，為兩造所不爭執，二者處罰倍數固有不同，惟均在營業稅法第
    五十一條第五款所定範圍之內，故並無逾越法定範圍之違法情事，合先敘明。次
    查，原告雖主張本件處罰違反平等原則云云。惟查，平等原則係要求就相同的事
    情為相同的對待，不同的事情為不同的對待，即平等原則並非要求不得差別對待
    ，而僅要求不得恣意為差別對待而言。本件原告與心築長欣公司，固均委託同一
    會計事務所，利用媒體申報，而有虛列加油金額逃漏稅款，違章情節相同情事；
    惟依財政部八十六年八月十六日台財稅字第八六一九一二二八○號函所頒布之「
    稅務違章案件裁罰金額或倍數參考表」有關違反營業稅法第五十一條第五款規定
    ，其無進貨事實者，按所漏稅額處八倍罰鍰。但於裁罰處分核定前已補繳稅款及
    以書面承認違章事實者，處五倍罰鍰，財政部此項參考表為主管機關本於其職權
    所訂，並作為其所屬機關統一裁量基準，經核與稅法規定並無違背，應予援用。
    復查心築長欣公司於接獲被告八十八年三月十六日通知補繳所漏稅款之輔導函時
    ，即於八十八年四月二十六日自行補繳所漏稅款一、一六六、五○○元；而原告
    於被告八十七年二月六日發函通知補繳所漏稅款至八十七年三月十一日製發違章
    處分書期間，皆未向被告補繳所漏稅款，有相關資料附於原處分卷可參，及至提
    起訴願期間，為免被強制執行，始依稅捐稽徵法第三十九條第二項規定繳納所漏
    稅款半數；又原告於調查站查獲後，尚未將本案移送被告審理之前，企圖藉辦理
    解散清算逃避補稅處罰，故二者雖皆有漏稅之事實，但其情節不同，被告審酌其
    調查前之一切情狀，逕依財政部所訂參考表處原告八倍罰鍰，與心築長欣公司為
    不同處罰，並無違反平等原則。又查類此案件，其案情相同亦企圖藉辦理解散清
    算逃避之世享機械有限公司，被告亦按所漏稅額裁處八倍罰鍰，有其提出之該公
    司訴願決定書影本附卷可參，益足證明被告確已就相同的事情為相同的對待，不
    同的事情為不同的對待，符合平等原則。況原告違法而應受罰，殊無主張平等原
    則謂應受同一內容處罰之餘地（改制前最高行政法院八十五年度判字第七五七號
    判決參照）。從而，原告起訴意旨為無理由，應予駁回。
據上論結，原告之訴為無理由，依行政訴訟法第九十八條第三項前段，判決如主文。
中　　　華　　　民　　　國　　九十一　　年　　　六　　　月　　二十五　　日
                        臺北高等行政法院第五庭
                                      審判長法  官  張瓊文
                                            法  官  劉介中
                                            法  官  黃清光
右為正本係照原本作成。
如不服本判決，應於送達後二十日內，向本院提出上訴狀並表明上訴理由，如於本判
決宣示後送達前提起上訴者，應於判決送達後二十日內補提上訴理由書（須按他造人
數附繕本）。
中　　　華　　　民　　　國　　九十一　　年　　　六　　　月　　二十五　　日
                                            書記官  楊子鋒
